臺灣板橋地方法院刑事判決　　　　　　 96年度簡上字第517號
上　訴　人
即　被　告　甲○○
上列上訴人即被告因恐嚇取財案件，不服本院95年度簡字第6946
號中華民國96年5 月9 日第一審判決（聲請案號：95年度偵字第
22610 號），提起上訴，本院管轄之第二審合議庭判決如下：
    主  文
原判決撤銷。
甲○○幫助意圖為自己不法之所有，以恐嚇使人將本人之物交付
，累犯，處有期徒刑肆月，如易科罰金，以銀元參佰元折算壹日
，減為有期徒刑貳月，如易科罰金，以銀元參佰元折算壹日。
    事  實
一、甲○○前因施用毒品案件，經本院以89年度板簡字第1354號
    判決判處有期徒刑6 月確定，於民國91年4 月23日執行完畢
    ；又因施用毒品案件，經本院以92年度簡字第74號判決判處
    有期徒刑4 月確定，於93年5 月8 日執行完畢。詎仍不知悔
    改，明知於犯罪集團專門收集人頭帳戶用以犯罪之社會現象
    層出不窮之際，若將自己之銀行帳戶存摺及金融卡出售、出
    租或提供他人使用，可能因此供不法份子作為不法使用，並
    能預見可能因而幫助他人從事恐嚇取財犯罪，竟不違背其本
    意，仍基於幫助他人恐嚇取財之不確定故意，於95年4 月13
    日至同年月21日間某日，在不詳地點，將其在第一商業銀行
    板橋分行開設之帳號00000000000 號帳戶之存摺、金融卡及
    密碼，交付予真實年籍姓名不詳之成年人。嗣某不詳恐嚇集
    團成員取得前開甲○○第一商業銀行帳戶之存摺、金融卡、
    密碼後，即基於意圖為自己不法所有之犯意，於95年4 月21
    日下午6 時30分許，致電乙○○，藉口乙○○叫該公司之援
    交妹卻未赴約，致援交妹跑掉，造成該公司損失慘重，而向
    乙○○恐嚇稱：其等持有乙○○所有資料，要求乙○○賠償
    損失等語，致乙○○心生畏懼，而於95年4 月21日下午7 時
    58分許，匯款新臺幣（下同）2 萬元至甲○○前開第一商業
    銀行帳戶內，匯入款項旋即遭提領一空。嗣經乙○○報警處
    理，始循線查獲。
二、案經臺北縣政府警察局板橋分局報請臺灣板橋地方法院檢察
    署檢察官偵查後聲請簡易判決處刑。
    理 由
一、被告甲○○經本院合法傳喚，無正當理由未於審判期日到庭
    ，惟其於偵查中矢口否認有何幫助恐嚇取財之犯行，辯稱：
    伊所有前開第一商業銀行帳戶的存摺、金融卡是在95年7 、
    8 月間，在板橋市伊妹妹店裡遺失，金融卡密碼也都放在一
    起，因為裡面都沒有現金，所以沒有通知銀行云云。經查：
  (一)被告係於95年4 月13日向第一商業銀行板橋分行申請開設帳
    號00000000000 號帳戶並領有金融卡一節，業經被告於偵查
    中自承不諱，並有第一商業銀行板橋分行95年5 月9 日一板
    字第175 號函附之存摺存款客戶資料查詢單、存摺明細分類
    帳各1 份在卷可稽，而證人乙○○係因接獲電話，藉口其叫
    該公司之援交妹卻未赴約，致援交妹跑掉，造成該公司損失
    慘重，而向其恐嚇稱：渠等持有乙○○所有資料，要求乙○
    ○賠償損失等語，致證人乙○○心生畏懼，而於95年4 月21
    日下午7 時58分許，匯款2 萬元至被告前開第一商業銀行帳
    戶內，匯入款項旋即遭提領一空等情，復經證人乙○○於警
    詢中證述明確，並有合作金庫銀行自動櫃員機交易明細單1
    紙、第一商業銀行板橋分行95年5 月9 日一板字第175 號函
    附之存摺明細分類帳1 份附卷可佐，自堪認定。
  (二)又被告雖辯稱其所有之上開銀行帳戶存摺、金融卡係遺失云
    云，惟被告於警詢中供稱：因我於95年4 月16日深夜2 時30
    分許，我所有車號9633-MR 停在新店市○○路上的私人繳費
    停車場中，遭不名人士打破車窗玻璃時，遭失竊放置於駕駛
    座後皮套中牛皮紙袋中第一商業銀行板橋分行、中國信託、
    臺北國際商業銀行、臺北富邦銀行、玉山銀行等5 家存摺簿
    及金融卡、印章等語（見偵查卷第5 頁），嗣於偵查中又改
    稱：我是在今年7 、8 月在板橋市遺失的，放在我妹妹店裡
    ，因為帳戶剛申請，原始密碼有附在裡面，提款卡也在裡面
    等語（見偵查卷第41頁），足見被告就其所稱遺失上開第一
    商業銀行帳戶存摺、金融卡之時間、地點之說詞，前後迥然
    不同，已足令人起疑；又個人金融帳戶乃個人理財之重要工
    具，一旦遺失，一般人均會立即向開戶銀行申請掛失止付或
    向警方報案，以免帳戶遭不法集團使用，被告竟未曾向第一
    商業銀行申請掛失止付，已與常情有悖；且欲使用金融卡領
    取款項者，須於金融機構所設置之自動櫃員機上依指令操作
    ，並輸入正確之密碼，方可順利領得款項，若非經帳戶所有
    人同意、授權並告知金融卡密碼，以現今磁條或晶片金融卡
    至少4 位或6 位以上密碼（每位由0 至9 ，應至少有0000至
    9999或000000至999999等不同之組合）之設計，單純持有金
    融卡之人，欲隨機輸入正確號碼而成功領取款項之機率，微
    乎其微，是一般人均知應將金融卡及密碼分別存放，以降低
    遭人盜領之風險，被告竟將金融卡、存摺、密碼、印章均放
    置於同一處所，更係與常情有違；另就取得上開帳戶之第三
    人而言，該人既有意利用上開帳戶作為恐嚇取財之工具，當
    無選擇一隨時可能遭真正存戶掛失而無法使用之帳戶之可能
    ，輔以現今社會上，確實存有不少為貪圖小利而出售自己帳
    戶供人使用之人，是該第三人僅需付出少許之金錢，即可取
    得一可完全操控而無遭掛失風險之帳戶，該第三人實無以此
    方式取得上開帳戶之必要，否則，若被告在該第三人尚未將
    帳戶內之款項提領出前，即將上開帳戶掛失，該第三人豈非
    無法遂其恐嚇取財之目的，該第三人絕無將涉及恐嚇取財成
    否之關鍵置於如此不確定境地之可能，足認被告所有前開第
    一商業銀行帳戶之存摺、金融卡並非失竊，而係被告自行交
    予他人使用無疑。
  (三)按金融存摺事關個人財產權益之保障，其專有性甚高，除非
    本人或與本人親密關係者，難認有何理由可自由流通使用該
    存摺，且一般人均有妥為保管及防止他人任意使用之認識，
    縱特殊情況偶須交付他人使用，亦必深入瞭解他人用途暨其
    合理性，始予提供；又該等專有物品如落入不明人士手中，
    而未加以闡明正常用途，極易被利用為與財產有關之犯罪工
    具，此乃吾人依一般生活認知所易於體察之常識，而有犯罪
    意圖者，非有正當理由，竟徵求他人提供帳戶，客觀上可預
    見其目的，多係欲藉該帳戶取得不法犯罪所得，且隱匿帳戶
    內資金之實際取得人之身分，以逃避追查，以被告在交付上
    開帳戶予他人時，係年滿31歲智識程度正常之成年人，自應
    具有相當之社會經驗、常識，其對向其收取帳戶之人不自己
    開立帳戶卻收取他人金融機構帳戶之舉，豈能無疑？況自政
    府開放金融業申請設立以來，金融機構大量增加，使一般人
    申請存款帳戶極為容易、便利，除非充作犯罪使用，否則實
    無向他人購買或蒐集金融機構帳戶之必要，亦無將存款存放
    於他人帳戶之理。因之，被告將其所有上開第一商業銀行帳
    戶提供予他人使用，對該蒐集帳戶之人將可能以該帳戶供作
    恐嚇取財之非法用途一節，應有所預見，竟不違背其本意，
    仍提供其所有上開銀行帳戶予他人使用，是被告具有幫助犯
    罪之不確定故意甚明。是被告所辯，均無可採。事證明確，
    被告犯行，已堪認定。
二、查被告行為後，刑法業於94年2 月2 日經總統以華總一義字
    第09400014901 號令修正公布，並於95年7 月1 日施行，刑
    法施行法第1 條之1 亦於95年6 月14日經總統以華總一義字
    第09500085181 號令公布施行，參酌最高法院95年5 月23日
    刑事庭第8 次會議決議，修正後刑法第2 條第1 項之規定，
    係規範行為後法律變更所生新舊法律比較適用之準據法，於
    新刑法施行後，應適用修正後刑法第2 條第1 項之規定，為
    「從舊從輕」之比較。另於比較時應就罪刑有關之共犯、未
    遂犯、想像競合犯、牽連犯、連續犯、結合犯，以及累犯加
    重、自首減輕暨其他法定加減原因（如身分加減）與加減比
    例等一切情形，本於統一性及整體性原則，綜其全部罪刑之
    結果而為比較。而被告行為後，（一）刑法第33條第5 款由
    「罰金：1 元以上。」，修正為「罰金：新臺幣1 千元以上
    ，以百元計算之。」，經比較新舊法結果，以被告行為時之
    舊法較為有利於被告；（二）罰金罰鍰提高標準條例第2 條
    業已刪除，刑法第41條第1 項前段關於易科罰金之折算標準
    已由舊法之銀元100 元、200 元、300 元修正為新臺幣1000
    元、2000元、3000元，因屬科刑規範事項之變更，其折算標
    準為裁判時所應諭知，自有就新舊法規定比較之必要，經比
    較新舊法結果，以被告行為時之舊法較為有利於被告。因之
    ，經綜合前述各項罪刑法律變更，整體為「從舊從輕」之比
    較結果，應一體適用被告行為時即修正前刑法之規定，合先
    敘明。
三、核被告甲○○所為，係犯刑法第30條第1 項前段、第346 條
    第1 項之幫助恐嚇取財罪（修正前刑法第30條第1 項規定：
    「幫助他人犯罪者，為從犯。雖他人不知幫助之情者，亦同
    。」，修正後刑法第30條第1 項則修正為：「幫助他人實行
    犯罪行為者，為幫助犯。雖他人不知幫助之情者，亦同。」
    ，參酌其修正理由略以：「依學界通說既認幫助犯應採共犯
    從屬性說之『限制從屬形式』，使從屬理論一致，爰修第一
    項之文字，以杜疑義。」，是該條項之修正應係法理之明文
    化，非屬法律之變更，應逕行適用裁判時之規定）。又被告
    前因施用毒品案件，經本院以89年度板簡字第1354號判決判
    處有期徒刑6 月確定，於91年4 月23日執行完畢，又因施用
    毒品案件，經本院以92年度簡字第74號判決判處有期徒刑4
    月確定，於93年5 月8 日執行完畢，此有臺灣高等法院被告
    前案紀錄表1 件在卷可稽，其受有期徒刑之執行完畢後，5
    年內再犯本件有期徒刑以上之罪，為累犯，應依刑法第47條
    第1 項（修正前後刑法第47條有關累犯之規定，關於受有期
    徒刑之執行完畢後，5 年以內再犯之罪係故意犯罪者，二者
    規定並無不同，非屬法律之變更，自應逕行適用裁判時之規
    定）之規定，加重其刑。又被告係基於幫助之意思，參與恐
    嚇取財犯罪構成要件以外之行為，為幫助犯，應依刑法第30
    條第2 項之規定，按正犯之刑減輕之，並依法先加後減之。
    原審認被告上揭犯行，罪證明確，予以論罪科刑，固非無見
    ；然查，中華民國九十六年罪犯減刑條例於96年6 月15日經
    立法院三讀通過，並於96年7 月16日施行，被告上開犯罪時
    間在96年4 月24日以前，復無中華民國九十六年罪犯減刑條
    例所列不予減刑之情形，合於減刑條件，原審未及審酌，未
    就被告所宣告之刑，於裁判時減其宣告刑，自有未洽。被告
    上訴否認本件犯罪，雖無理由，惟原審判決既有上開可議之
    處，仍應由本院合議庭予以撤銷改判。爰審酌被告時值青壯
    ，卻不思正途以賺取合法財物，竟貪圖私利，藉幫助他人犯
    罪以求獲利，其所為並增加政府查緝犯罪集團之困難，犯後
    復一再否認犯行，未見悔意，兼衡其犯罪動機、目的、手段
    等一切情狀，量處如主文所示之刑，並諭知易科罰金之折算
    標準，並依中華民國九十六年罪犯減刑條例第2 條第1 項第
    3 款之規定，減其刑期2 分之1 ，並諭知易科罰金之折算標
    準，以示懲儆。
四、被告於審判期日，經合法傳喚無正當理由不到庭，爰依刑事
    訴訟法第455 條之1 第3 項、第371 條規定，不待其陳述，
    逕行判決，併此敘明。
據上論斷，應依刑事訴訟法第455 條之1 第1 項、第3 項、第
369 條第1 項前段、第364 條、第299 條第1 項前段、第371 條
，刑法第2 條第1 項前段、第346 條第1 項、第30條第1 項前段
、第2 項、第47條第1 項、修正前第41條第1 項前段，刑法施行
法第1 條之1 ，修正前罰金罰鍰提高標準條例第2 條，中華民國
九十六年罪犯減刑條例第2 條第1 項第3 款、第7 條，判決如主
文。
本案經檢察官黃怡華到庭執行職務。
中　　華　　民　　國　　96　　年　　7 　　月　　31　　日
                   刑事第十六庭   審判長法  官  白光華
                                        法  官  楊志雄
                                        法  官  曾淑娟
以上正本證明與原本無異。
本判決不得上訴。                        書記官  林伯文
中　　華　　民　　國　　96　　年　　7 　　月　　31　　日
附錄本案論罪科刑法條全文：
中華民國刑法第346條
意圖為自己或第三人不法之所有，以恐嚇使人將本人或第三人之
物交付者，處6 月以上5 年以下有期徒刑，得併科1 千元以下罰
金。
以前項方法得財產上不法之利益，或使第三人得之者，亦同。
前二項之未遂犯罰之。
